臺灣臺北地方法院刑事判決　　　　　　　 94年度訴字第522號
公　訴　人　台灣台北地方法院檢察署檢察官
被　　　告　丙○○
上列被告因偽造文書等案件，經檢察官提起公訴（94年度偵字第
4056號），本院判決如下：
    主  文
丙○○共同連續行使偽造私文書，足以生損害於他人，累犯，處
有期徒刑壹年陸月。附表所示之物均沒收。
    事  實
一、丙○○前於民國90年間因竊盜等案件，經臺灣宜蘭地方法院
    （起訴書誤為臺灣臺北地方法院）以90年度易字第432號判
    處有期徒刑1年，復因竊盜案件，經臺灣花蓮地方法院判處
    有期徒刑6月確定，嗣經臺灣宜蘭地方法院以91年度聲字第
    629號裁定合併應執行有期徒刑1年5月，於92年9月30日縮刑
    期滿執行完畢（又因犯竊盜、偽造文書、偽造貨幣等案件，
    經最高法院判處有期徒刑4年6月確定，現於臺灣桃園監獄執
    行中。詎其猶不知悔改，與不詳姓名年籍綽號「阿忠」之成
    年男子，基於犯意聯絡，明知不詳姓名年籍之人所交付之第
    一商業銀行所核發、持卡人戊○○、卡號0000000000000000
    號之信用卡（此係經戊○○放置於台北市中正區○○○段15
    巷21號4樓住處內，於93年7月19日上午7時30分至同日下午
    19 時間之某時，在上開住處內遭不詳姓名年籍之人所竊取
    ）係來源不明之贓物，竟仍與收受之，並與該不詳姓名年籍
    綽號「阿忠」之成年男子，共同基於意圖為自己不法所有之
    概括犯意，先於同日20時46分許，前往臺北縣土城市○○路
    68 號「皇冠租書城」，偽以戊○○之名義，向皇冠租書城
    辦理會員申請，在皇冠租書城提供之「會員申請表」上，填
    寫戊○○之姓名、身分證統一編號、出生年月日及不實聯絡
    電話、戶籍地址等資料，而偽造上開申請書之私文書，足以
    生損害於戊○○本人，再將之持交店員以為行使，並持上開
    戊○○之第一商業銀行信用卡，冒充真正持卡人戊○○刷卡
    消費購買儲值利益新台幣（下同）2,000元，並在具有私文
    書性質之信用卡簽帳單上偽簽戊○○之署押一次（為一式二
    聯，因複寫而成二枚署押），再將簽帳單持交店員行使，使
    該店員陷於錯誤，誤以為其係信用卡持卡人本人，而允其刷
    卡消費，而給付同額之儲值利益予丙○○，並使第一商業銀
    行陷於錯誤而依約先行墊付其簽帳消費之款項，足以生損害
    於戊○○及發卡銀行之權益。丙○○續於同日21時11分、21
    時16 分許，依序在臺北縣土城市○○路○段76號「台灣電店
    土城學府店」
    及同路段60號「震旦行土城店」，持上開戊○○之第一商業
    銀行信用卡，冒充真正持卡人戊○○刷卡購買行動電話，並
    在具有私文書性質之信用卡簽帳單上偽簽戊○○之署押後（
    無複寫），再將信用卡簽帳單持交店員行使，使台灣電店土
    城學府店、震旦行土城學府店等特約商店店員陷於錯誤，誤
    以為其係信用卡持卡人本人，而允其刷卡消費，而分別交付
    價值10, 990元、15,900元之行動電話等物品（震旦行土城
    學府店所交付行動電話為NOKIA牌7610型，序號為
    000000000000 000號）予丙○○，並使第一商業銀行陷於錯
    誤而依約先行墊付其簽帳消費之款項，足以生損害於戊○○
    及發卡銀行之權益。丙○○復於同日22時37分、22時49分許
    ，持上開信用卡欲再至臺北縣板橋市○○○路8號之「勝立
    生活百貨」、同市○○路49號之「神駒鞋坊」，欲以上開第
    一商業銀行之信用卡，依前揭手法刷卡消費，因交易未成功
    ，乃告未遂。嗣陳遠城將前開詐得之NOKIA牌行動電話搭配
    自己原有之000 0000000號行動電話門號使用，而為警循線
    查獲。
二、案經戊○○訴由臺北市政府警察局中正第一分局報請臺灣臺
    北地方法院檢察署檢察官偵查起訴。
    理  由
一、認定犯罪事實之證據及理由：
  (一)被告丙○○供承：
    1.臺北市政府警察局中正第一分局刑案偵查卷宗（下稱刑案
      偵查卷）第5頁至第8頁所示勝立生活百貨監視錄影帶翻拍
      照片上，身穿白色背心、深色長褲之人即「阿忠」，身穿
      深色短袖上衣，內有白色內衣、深色長褲之人、且右手手
      掌裹有白色物體之人即其本人，其右手白色部分係因裹石
      膏。
    2.並坦認NOKIA牌7610型，序號為000000000000000號手機確
      有搭配其所申請之00000000000號行動電話門號使用之事
      實。
  (二)告訴人戊○○指述其所失竊之信用卡，遭人於93年7月19日
    晚間21時16分，持往臺北縣土城市○○路○段60號震旦行內
    ，盜刷NOKIA牌7610型手機1支等事實。
  (三)證人即臺灣電店土城學府店店員乙○○於審理時證述93年7
    月19日21時11分許，有二人（一高、一矮）共同持戊○○名
    義之第一商業信用卡刷卡簽名購買易利信牌手機1支等事實
    。
  (四)證人即震旦行土城學府店店員甲○○證述：93年7月19日21
    時16分許，有二人（一高、一矮，且身高較矮之人手上裹有
    石膏）共同前往該店，由手裹石膏之人持戊○○之信用卡刷
    卡簽名購買NOKIA牌手機1支，手機也是交給手裏石膏之人。
  (五)並有第一商業銀行所提供之冒刷明細1份、簽帳單影本3紙（
    刑案偵查卷第4頁、94年度偵字第4056號偵查卷宗第3頁至第
    5頁），可證明被告於93年7月19日20時45分、21時11分、21
    時16分、22時37分、22時49分持上開戊○○之第一商業銀行
    信用卡依序前往皇冠租書城、台灣電店土城學府店、震旦行
    土城學府店、勝立生活百貨、神駒鞋坊刷卡消費2,000元、
    10,990元、15,900元、500元、4,000元，前三筆交易成功，
    後二筆交易失敗等情。
  (六)復有皇冠租書城會員申請表影本（同上偵查卷第47頁）1紙
    在卷，可資證明被告冒用戊○○名義，填寫戊○○之姓名、
    身分證統一編號、出生日期於申請表之事實。
  (七)又上開申請表、簽帳單上之戊○○簽名署押，經本院勘驗結
    果，認為其上之「戊○○」簽名書寫方式相同，且「源」字
    之第二畫、第三畫之筆順及書寫方法，均為連筆書寫，皇冠
    租書城、震旦行土城學府店簽帳單（同上偵查卷第3頁、第5
    頁）上之「榮」字最後一劃均有拉長書寫之情形，皇冠租書
    城及台灣電店土城學府店之簽帳單（即上開偵查第3頁、第4
    頁）上之「謝」字之字體結果相近，堪認上開申請表、簽帳
    單均係出同一人所書（見本院94年7月12日審判筆錄第9頁）
    。且據證人甲○○所證述，於震旦行土城學府店刷卡簽名之
    人即手裹石膏之人，又如前所述，被告供承其即照片所示手
    裹石膏之人，堪認上開申請表、簽帳單其上「戊○○」之簽
    名均係被告所偽造。
二、對於被告辯解本院的判斷：
  (一)被告辯稱：其根本不知道信用卡是偷來的，其是陪「阿忠」
    到兩家手機店刷卡買手機，簽帳單都是「阿忠」簽的，NOKI
    A牌手機是其向「阿忠」買的云云。
  (二)經查：
    1.被告於94年3月17日偵查時辯稱：扣案之NOKIA牌手機係其
      在萬華向華西街的攤販買的，以6,000元買，是中古的，
      用現金交易，監視錄影帶翻拍照片中身穿白衣之人，其不
      認識云云；嗣於本院94年5月25日準備程序期日辯稱：以
      戊○○之第一商業銀行信用卡刷卡消費之人是「阿忠」，
      是「阿忠」叫我陪同他到兩家手機店手刷卡，我有陪他到
      震旦行土地學府店及台灣電店土城學府店買手機，刷卡簽
      單是阿忠簽的，是「阿忠」到我上班的地方找我跟他一起
      去買手機，買手機回來後，我就跟阿忠用5,000元買了一
      支手機云云；又改稱：其跟「阿忠」一起去買手機時，是
      一半付現，一半刷卡，其當時有拿3,000元給阿忠云云；
      嗣於本院94年7月12日審判時又改稱：扣案手機是別人欠
      我錢，拿手機來抵債云云，關於扣案NOKIA機手機取得方
      式先後供述不一，是被告所辯不足採信。
    2.再被告自己供承警局偵查卷所附照片中身穿黑色衣服、右
      手裏石膏之人即其本人，並坦承其與照片中身穿白色背心
      、深色長褲之人共同持卡前往台灣電店土地學府店、震旦
      行土城學府店刷卡買手機等情，且證人即震旦行土城學府
      受理刷卡店員甲○○證述：93年7月19日21時16分許，有
      二人（一高、一矮，且身高較矮之人手上裹有石膏）共同
      前往該店，由手裹石膏之人自皮夾內取出戊○○之信用卡
      刷卡並簽名而購買NOKIA牌手機1支，手機也是交給手裏石
      膏之人等語在卷，而依震旦行土城學府店簽帳單影本1紙
      所示，可證明被告係於93年7月19日21時16分許，持上開
      戊○○之第一商業銀行震旦行土城學府店刷卡消費15,900
      元，而該紙簽帳單上之「戊○○」簽名，經本院勘驗結果
      ，核與皇冠租書城之簽帳單、會員申請表及台灣電店土地
      學府店之簽帳單上「戊○○」簽名書寫方式相同，均係被
      告之筆跡，已如前述，參以依第一商業銀行所提供之冒刷
      明細1份顯示，冒用戊○○信用卡之人分別於93年7月19日
      20時45分、21時11分、21時16分、22時37分、22時49分持
      該信用卡前往皇冠租書城、台灣電店土城學府店、震旦行
      土城學府店、勝立生活百貨、神駒鞋坊刷卡消費2,000 元
      、10,990元、15,900元、500元、4,000元，前三筆交易成
      功，後二筆交易等情，堪認上開持卡冒名消費簽名之人確
      係被告無疑。
    3.綜上所述，足見被告所辯不足採信。
三、論罪科刑的理由：
  (一)按「簽帳單」係持卡人所簽署，用以證明所消費之金額，並
    同意依照信用卡使用規定，一經使用或訂購物品，均應按所
    示之全部金額，付款予發卡銀行之文書，屬於持卡人所製作
    之私文書，最高法院91年台上字第4531號判決意旨可資參照
    。
    1.被告持他人交付之告訴人戊○○失竊之信用卡後，先後持
      往「皇冠租書城」、「台灣電店土城學府店」及「震旦行
      土城學府店」偽造告訴人戊○○名義之信用卡簽帳單、會
      員申請表，並分別向特約商店人員提出行使而施用詐術，
      分別詐得免除給付租書費用之財產上不法利益及手機財物
      ，核其所為，係犯刑法第349條第1項之收受贓物罪、第21
      0條、第216條之行使偽造私文書罪、第339條第1項之詐欺
      取財罪（「台灣電店土城學府店」、「震旦行土城店」消
      費買手機部分）及第339條第2項之詐欺得利罪（「皇冠租
      書城」消費購買會員點數部分）。其於簽帳單上偽造被害
      人「戊○○」簽名署押之行為，係偽造消費簽帳單文書之
      部分行為；又偽造上開文書後復持以行使，偽造私文書之
      低度行為，應為行使之高度行為所吸收，均不另論罪。
    2.被告持告訴人戊○○失竊之信用卡，至「勝立生活百貨」
      、「神駒鞋坊」欲以前揭手法刷卡消費，因交易未成功，
      乃告未遂，核其所為係犯刑法第339條第3項、第1項之詐
      欺取財未遂罪。
    3.公訴人認被告於「皇冠租書城」之刷卡消費行為，係犯刑
      法第339條第1項之詐欺取財罪，尚有未合，惟其起訴之基
      本犯罪事實仍然相同，且被告實質上已就詐欺得利罪部分
      即有無持戊○○之信用卡盜刷消費，並偽造戊○○名義之
      信用卡簽帳單，並向皇冠租書城人員提出行使而施用詐術
      ，而詐得免除給付租書費用之財產上不法利益為辯解，本
      件即非突襲性之裁判，既非突襲性裁判，雖未告知此部分
      詐欺得利罪名，自無礙被告之防禦權之行使，爰依法變更
      法條，併予敘明。
  (二)被告就上開收受贓物、行使偽造私文書及詐欺得利、詐欺取
    財犯行，與行為身穿白色上衣、深色長褲之不詳姓名年籍綽
    號「阿忠」成年男子間，有意思聯絡及行為分擔，為共同正
    犯。
  (三)被告前後4次行使偽造私文書及2次詐欺取財暨另2次詐欺未
    遂之犯行，時間緊接，觸犯構成要件相同之罪名，顯係基於
    概括犯意而反覆為之，應分別依刑法第56條連續犯之規定，
    論以一罪，即行使偽造私文書罪及詐欺既遂罪，並均加重其
    刑；又被告收受贓物、連續行使偽造私文書之目的在於詐取
    財物及不法利益，所犯上開各罪間，有方法目的之牽連關係
    ，為牽連犯，應從一重之共同連續行使偽造私文書罪處斷。
  (四)告訴人戊○○失竊信用卡，因本院查無被告竊盜之證據，被
    告又在數小時之內取得該信用卡，依照常理，應係第三人行
    竊後不久所交付，被告另觸犯刑法第349條第1項之收受贓物
    罪。此部分與行使偽造私文書罪、詐欺罪有牽連之關係，檢
    察官雖未起訴，依裁判上一罪法則，本院得一併審究。
  (五)被告前因竊盜等案件，經臺灣宜蘭地方法院以90年度易字第
    432號判處有期徒刑1年，復因竊盜案件，經臺灣花蓮地方法
    院判處有期徒刑6月確定，嗣經臺灣宜蘭地方法院以91年度
    聲字第629號裁定合併應執行有期徒刑1年5月，於92年9月30
    日縮刑期滿執行完畢，此有臺灣高等法院被告前案紀錄表在
    卷可按，其前受有期徒刑執行完畢，於5年以內再犯本件最
    重本刑為有期徒刑以上之罪，為累犯，應依刑法第47條規定
    遞加重其刑。
  (六)審酌被告之素行、刷卡消費所得之財物價值、所生之損害、
    犯後否認犯行，毫無悔意等一切情狀，量處如主文所示之主
    刑，以資懲儆。
  (七)附表編號1所示之簽帳單存查聯，及附表編號2、3所示簽帳
    單存查聯暨皇冠租書城會員申請表，均因已提出於特約商店
    及銀行存查，非屬被告所有之物而不得沒收，惟附表所示簽
    帳單上偽造之「戊○○」署押，不問屬於犯人與否，仍均應
    依刑法第219條規定宣告沒收。如附表號4所示之未扣案特約
    商店為「皇冠租書城」簽帳單正聯1張，無證據證明業已滅
    失，且係被告因犯罪所得之物，爰依刑法第38條第1項第3款
    宣告沒收。
四、公訴意旨另以：檢察官起訴認為被告竊取本件信用卡，另觸
    犯刑法第320條竊盜罪嫌。惟訊據被告堅決否認行竊，警方
    持搜索票前往臺北市○○區○○街99巷33之2號1樓被告上班
    地點搜索結果，並未起出被害人丁○○、戊○○其他遭竊之
    物品，公訴人復未能提出上開信用卡係被告所竊之積極證據
    ，本於罪疑唯輕之原則，應認公訴人所指之竊盜罪嫌，尚屬
    不能證明。惟因公訴人認與起訴經判決有罪之行使偽造私文
    書、詐欺取財及詐欺得利之犯行，具有牽連犯之裁判上一罪
    之關係，爰不另為無罪之諭知，均附此敘明。
五、臺灣板橋地方法院檢察署94年6月6日板檢榮宏94偵7153字第
    40294號函送併辦部分：
  1.併辦意旨略以：被告意圖為自己不法之所有，於93年10月28
    日晚間8時45分許，進入邱顯鈞任職，位於臺北縣樹林市鎮
    ○街47號之「行動鳥通訊有限公司」，竊取邱顯鈞個人所有
    之手機乙支（NOKIA府廠牌6230機型、機身編號：000000000
    000000號），得手後供己使用，嗣經警循線查獲，始悉上情
    ，因認被告涉犯刑法第320條第1項之竊盜罪嫌，與本案有連
    續犯之裁判上一罪關係，為此移送併辦審理等語。
  2.惟查，本案被告之竊盜犯行尚屬不能證明，已如前述，自難
    上開移送併辦部分與本案部分有連續犯之裁判上一罪關係，
    自非起訴效力所及，本院尚不得併予審理，應退由檢察官另
    為其他妥適之處理。
六、適用的法律：
  (一)程序法方面：刑事訴訟法第299條第1項前段、第300條。
  (二)實體法方面：刑法第28條、第56條、第210條、第216條、第
    219條、第339條第1項、第2項、第3項、第349條第1項、第
    55 條、第47條、第38條第1項第3款，罰金罰鍰提高標準條
    例第1條前段，判決如主文。
本案經檢察官彭慶文到庭執行職務。
中　　華　　民　　國　　94　　年　　7 　　月　　29　　日
　　　　　　　　　刑事第十三庭審判長法  官  朱瑞娟
                                    法  官  吳佳薇
                                    法　官　陳慧萍
上正本證明與原本無異。
如不服本判決，應於判決送達後10日內向本院提出上訴狀（應抄
附繕本）。告訴人或被害人如對於本判決不服者，應具備理由請
求檢察官上訴，其上訴期間之計算係以檢察官收受判決正本之日
期為準。
                                    書記官  何適熹
中　　華　　民　　國　　94　　年　　8 　　月　　1 　　日
附錄：本案論罪科刑法條全文
中華民國刑法第216條：
行使第210條至第215條之文書者，依偽造、變造文書或登載不實
事項或使登載不實事項之規定處斷。
中華民國刑法第210條
偽造、變造私文書，足以生損害於公眾或他人者，處5年以下有
期徒刑。
中華民國刑法第339條
意圖為自己或第三人不法之所有，以詐術使人將本人或第三人之
物交付者，處5年以下有期徒刑、拘役或科或併科1000元以下罰
金。
以前項方法得財產上不法之利益或使第三人得之者，亦同。
前二項之未遂犯罰之。
中華民國刑法第349條
收受贓物者，處3年以下有期徒刑、拘役或500元以下罰金。
搬運、寄藏、故買贓物或為牙保者，處5年以下有期徒刑、拘役
或科或併科1,000元以下罰金。
因贓物變得之財物，以贓物論。
